【裁判字號】    96,訴,4456
【裁判日期】    970131
【裁判案由】    違反槍砲彈藥刀械管制條例
【裁判全文】
臺灣高雄地方法院刑事判決              96年度訴字第4456號
公  訴  人  臺灣高雄地方法院檢察署檢察官
被      告  甲○○
指定辯護人  本院公設辯護人乙○○
上列被告因違反槍砲彈藥刀械管制條例案件，經檢察官提起公訴
（96年度偵字第4846號），本院判決如下：
    主    文
甲○○未經許可，持有可發射子彈具有殺傷力之土造霰彈槍及空
氣長槍，處有期徒刑壹年拾月，併科罰金新臺幣壹拾萬元，罰金
如易服勞役，以新臺幣壹仟元折算壹日。緩刑參年，緩刑期間付
保護管束。
扣案之土造霰彈槍（槍枝管制編號：0000000000號）及空氣長槍
各壹支（槍枝管制編號：000000000 號）與12GAUGE 制式霰彈壹
拾參顆，沒收之。
    事    實
一、甲○○明知可發射子彈具有殺傷力之各式槍砲、子彈，係屬
    槍砲彈藥刀械管制條例第4 條第1 項第1 款、第2 款所列之
    管制物品，非經中央主管機關許可，不得持有，竟於民國93
    年6 月間某日，自名為「莊世雄」（發音）而真實年籍不詳
    之成年男子處取得可發射子彈具有殺傷力之土造霰彈1 枝（
    槍枝管制編號：0000000000號）、空氣長槍1 支（槍枝管制
    編號：000000000 號）及具殺傷力之改造制式霰彈16顆、12
    GAUGE 制式霰彈13顆，並將上開槍、彈置放在高雄縣美濃鎮
    ○○街36巷26號住處之貯藏室內，未經許可而持有之。嗣於
    96年2 月5 日下午2 時20分許，為警持本院法官所核發之搜
    索票於其上址住處搜索，並扣得上開具殺傷力之土造霰彈槍
    1 枝、空氣長槍1 支、具殺傷力之改造制式霰彈16顆、12GA
    UGE 制式霰彈13顆。
二、案經高雄市政府警察局鹽埕分局報請臺灣高雄地方法院檢察
    署檢察官偵查起訴。
    理    由
一、上揭犯罪事實，業據被告甲○○於本院審理時坦承不諱（本
    院卷第39頁），且有土造霰彈槍1 枝、空氣長槍1 支、改造
    制式霰彈16顆、12GAUGE 制式霰彈13顆扣案可證，而上開扣
    案之土造霰彈槍、空氣長槍、霰彈經送請內政部警政署刑事
    警察局鑑定結果：(一)槍枝管制編號：0000000000號長槍1 支
    ，認係空氣長槍，以外接中型高壓鋼瓶之氣體為發射動力，
    機械性能良好，經實際裝填直徑約6mm 、重約0.88g 之鋼珠
    試射3 次，測得鋼珠之發射速度分別為177 、177 、176 公
    尺/ 秒，計算其動能分別為13.78 、13.78 、13.63 焦耳，
    單位面積動能分別為48.75 、48.75 、48.20 焦耳/ 平方公
    分。而依日本科學警察研究所研究結果，彈丸單位面積動能
    達20焦耳/ 平方公分，則足以穿入人體皮肉層。(二)槍枝管制
    編號：0000000000號長槍1 支，認係土造霰彈槍，以打擊底
    （火）藥引爆子彈內火藥為發射動力，機械性能良好，可擊
    發12 GAUGE制式霰彈，認具殺傷力。(三)制式霰彈13顆，認均
    係12 GAUGE制式霰彈，均具殺傷力（詳如該鑑定書照片編號
    29至30）(四)改造霰彈16顆，認係由12GAUGE 制式霰彈，換裝
    大小不一之金屬彈丸而成之改造霰彈，經實際試射結果16顆
    均可擊發，均具殺傷力等情，有該局96年3 月13日刑鑑字第
    09 60023199 號槍彈鑑定書 (偵卷第32頁以下)在 卷可憑，
    足徵被告上開任意性自白與事實相符，本件事證明確，犯行
    堪以認定。
二、按未經許可持有槍枝，其持有之繼續，為行為之繼續，亦即
    一經持有槍枝，罪已成立，但其完結須繼續至持有行為終了
    時為止。查本案被告於93年6 月間某日持有上開具殺傷力之
    槍、彈後，刑法雖於94年2 月2 日修正公布，並自95年7 月
    1 日施行，另槍砲彈藥刀械管制條例亦於94年1 月26日修正
    公布並自94年1 月28日施行，但被告非法持有上開槍、彈之
    行為繼續至被查獲之96年2 月5 日，其持有行為之終了既在
    刑法、槍砲彈藥刀械管制條例修正公布施行後，自無行為後
    法律變更可言，應逕適用修正後之刑法、槍砲彈藥刀械管制
    條例規定論處，而無新舊法比較適用之問題，合先敘明。是
    核被告所為，係犯修正後槍砲彈藥刀械管制條例第8 條第4
    項之未經許可，持有可發射子彈具有殺傷力之土造霰彈槍及
    空氣長槍罪及同條例第12條第4 項之未經許可，持有子彈罪
    。次按，非法持有槍砲彈藥刀械等違禁物，所侵害者為社會
    法益，若持有之客體種類相同 (如同為手槍，或同為子彈者
    )， 縱令持有之客體有數個，仍為單純一罪，不生想像競合
    犯之問題，惟若同時持有二不相同種類之客體（如同時持有
    手槍及子彈），則為一行為觸犯數罪名之想像上競合犯。故
    被告同時持有土造霰彈槍、空氣長槍各1 支及29顆具殺傷力
    之霰彈，因均僅侵害一社會法益，均屬單純一罪。又其同時
    、地自追「莊世雄」處，取得前揭槍、彈，係以一行為觸犯
    構成要件不相同之前開二罪，為想像競合犯，依刑法第55條
    之規定，應從較重之槍砲彈藥刀械管制條例第8 條第4 項未
    經許可持有可發射子彈具有殺傷力之土造霰彈槍及空氣長槍
    罪處斷。再查，被告雖持有上開槍、彈，但僅供打獵之用，
    業據被告於本院陳述無訛（參本院卷第17頁），且被告未曾
    以上開槍、彈涉犯刑案，亦有臺灣高等法院被告前案紀錄表
    乙份在卷可憑，對於公眾安全僅生潛在威脅，所生危害甚輕
    ，本院審酌其情，認縱處以法定最低度刑有期徒刑3 年，猶
    嫌過重，而與被告持有上開槍、彈行為之實際惡性失諸衡平
    ，非無「情輕法重」之憾，於客觀上足以引起一般人普遍之
    同情，應依刑法第59條之規定，予以酌減其刑。爰審酌被告
    之素行良好，且其係出於打獵之需求而持有扣案槍、彈之犯
    罪動機、目的尚屬單純，犯罪手段亦非暴力，亦未曾持以實
    際危害他人，所生危害尚微，暨考其智識、生活情狀，犯後
    能坦認犯行，態度良好等一切情狀，量處如主文所示之刑，
    並就罰金部分，併諭知易服勞役之折算標準，以示懲儆。末
    查，被告前未曾因故意犯罪受有期徒刑以上刑之宣告，有前
    開前科紀錄可按，被告犯後坦承犯行，深具悔意，其經此教
    訓，當知警惕而無再犯之虞，且被告因罹患青光眼左眼業已
    失明、右眼最佳視力僅剩0.5 ，另有腦動脈阻塞，伴有腦梗
    塞之病症，有卷附之財團法人義大醫院診斷證明書2 紙可資
    參酌，身體狀況猶如風中殘燭，本院綜觀上情，認所宣告之
    刑以暫不執行為適當，併予宣告緩刑3 年，以勵自新，惟為
    使被告有正確之法律觀念，並督促其謹言慎行，知所警惕，
    爰依刑法第93條第1 項之規定，併宣告緩刑期內付保護管束
    。
三、扣案之可發射子彈而具有殺傷力之土造霰彈槍及空氣長槍各
    1 枝（槍枝管制編號：0000000000號、000000000 號）及12
    GAUGE 制式霰彈13顆，均係違禁物，均應依刑法第38條第1
    項第1 款之規定，諭知沒收。至扣案之改造制式霰彈16顆，
    業經鑑驗試射而僅餘彈頭、彈殼，已失其原有子彈之結構及
    效能，均不再具有殺傷力，已非違禁物，此部分爰不為沒收
    之諭知，附此敘明。
據上論斷，應依刑事訴訟法第299 條第1 項前段，槍砲彈藥刀械
管制條例第8 條第4 項、第12條第4 項，刑法第11條前段、第55
條、第59條、第42條第3 項前段、第74條第1 項第1 款、第93條
第1 項、第38條第1 項第1 款，刑法施行法第1 條之1 ，判決如
主文。
本案經檢察官鄧藤敦到庭執行職務。
中    華    民    國    97    年    1     月    31    日
                  刑事第十庭  審判長法  官  何秀燕
                                    法  官  顏銀秋
                                    法  官  林揚奇
上正本證明與原本無異。
如不服本判決應於判決送達後十日內向本院提出上訴狀，並應敘
述上訴理由（均須按他造當事人之數附繕本）「切勿逕送上級法
院」。
中    華    民    國    97    年    1     月    31    日
                                    書記官  何明昌
附錄本案論罪科刑法條：
槍砲彈藥刀械管制條例第8條第4項
未經許可，持有、寄藏或意圖販賣而陳列第 1 項所列槍枝者，處
 3 年以上10年以下有期徒刑，併科新臺幣700 萬元以下罰金。
槍砲彈藥刀械管制條例第12條第4項
未經許可，持有、寄藏或意圖販賣而陳列子彈者，處5 年以下有
期徒刑，併科新台幣300 萬元以下罰金。


司法院資訊處製作；財團法人民間司法改革基金會備份。
